【裁判字號】    89,上訴,306
【裁判日期】    900104
【裁判案由】    毀損
【裁判全文】
臺灣高等法院花蓮分院刑事判決            八十九年度上訴字第三六號
    上  訴  人  臺灣花蓮地方法院檢察署檢察官
    被      告  乙○○
右列上訴人因毀棄損壞案件，不服臺灣花蓮地方法院八十八年度訴字二九八號中華民
國八十九年八月二十日（起訴案號：臺灣花蓮地方法院檢察署八十八年偵字第二八六
三號），提起上訴，本院判決如左：
    主  文
原判決撤銷。
乙○○毀壞他人建築物，處有期徒刑捌月，緩刑年。
    事  實
一乙○○於民國八十四年五月一日，以第三人周資雄名義，向甲○○承租坐落在花蓮
  縣新城鄉○○○○段第一０五號土地上鐵皮建築物一間（以下簡稱系爭鐵皮屋），
  作為經營檳榔攤生意之用。詎八十四年五月一日以後之八十六年間某日，乙○○基
  於毀壞故意，竟未經甲○○之同意，擅自委請不知情之不詳姓名之人將系爭鐵皮屋
  毀壞拆除。嗣系爭鐵皮屋坐落之土地，遭相關單位徵收，甲○○因該鐵皮屋已遭乙
  ○○拆除，無從獲得建築物之補償費，而提起告訴。
二案經甲○○訴請臺灣花蓮地方法院檢察署檢察官偵查起訴。
    理  由
一訊據被告乙○○對於在八十四年間，曾由劉丁華之陪同，去看糸爭鐵皮屋，簽約在
  場及系爭鐵皮屋於八十六年間某日遭拆除等事實固坦承不諱，惟矢口否認有公訴人
  所指之犯行，辯稱：八十四年五月一日的鐵皮屋租約，是第三人周資雄向告訴人承
  租，該鐵皮屋也是周資雄於八十六年間拆的，當時周資雄叫我休息二個月，回來鐵
  皮屋就不見了，改在貨櫃屋上班，而由租約之記載「尖鉛片屋不雅，甲方改裝璜高
  雅或隔壁簡塔陋」等語，可知周資雄拆除系爭鐵皮屋是經過告訴人的同意，又該鐵
  皮屋水電是由董家拉來的，不能算是建物，八十七年六月一日我承租當時只有現場
  的貨櫃屋與另一小鐵皮屋（供所使用）云云。經查：
  (一)按認定犯罪事實所憑之證據，不以直接證據為限，如綜合各種間接證據，本於推
    理作用，為其認定犯罪事實之基礎，仍非法所不許。即所成立之證據，在直接關
    係上，雖僅足以證明他項事實，然由此他項事實，本於推理之作用足以證明待證
    事實者，亦為合法。
  (二)次按定著於土地之工作物，上有屋面，周有門壁，足以蔽風雨而通出入，且適於
    人之起居者，即為所稱之建築物，至於建築物之材質究竟為何，則可不論。本件
    告訴人甲○○陳稱：系爭鐵皮屋有挖地基，打鐵條在地下，不可以移動等語，而
    被告亦稱：該鐵皮屋不可以移動，有門，水電是從董家拉來的等語（見原審八十
    九年五月二日訊問筆錄）。依上開說明，系爭鐵皮屋於尚未遭拆除之前，既有屋
    面、門壁，且可蔽風雨、通出入，又有水電設備而適合人之起居，衡情當時確屬
    建築物無疑。至於系爭鐵皮屋是否有門牌號碼，或該鐵皮屋內水電之設置是否違
    反相關行政規定，均與其為建築物之性質之認定無涉。
  (三)系爭鐵皮屋在八十七年六月一日被告以其本人名義與告訴人訂立房屋租賃契約書
    之際，早遭拆除而滅失乙節，同據被告及告訴人供承在卷，足見檢察官於起訴犯
    罪事實中之記載：被告在八十七年六月一日向告訴人承租系爭鐵皮屋「後」之八
    十七年間某日（顯然意指該鐵皮屋之拆除時間在八十七年六月一日以後）部分，
    時間上容有錯誤，惟此與法院判決與起訴事實之同一性不生影響。
  (四)證人即八十四年五月一日系爭鐵皮屋租賃合約書之見證人劉丁華於原審到庭證述
    ：八十四年當時，是楊雲龍來找我，說乙○○要租路邊檳榔攤，我去問甲○○，
    檳榔攤是蔡女在經營，但訂契約是另一男子，．．，當時是被告要租檳榔攤，是
    被告要我在契約上寫周資雄的名字等語（見原審八十九年五月二十四日訊問筆錄
    ），被告亦坦承：第一次看房子，是我和劉先生去，簽約時，是我和劉先生、周
    資雄一起去，．．，警察開過違規攤販罰單，是我簽名等語（見原審八十九年五
    月二日訊問筆錄），參以卷附八十四年五月一日系爭鐵皮屋之租賃合約書上，立
    約人甲方雖係記載周資雄之名，惟甲方之聯絡電話號碼則係記載「三二六六六三
    」號，該電話號碼適與被告於原審八十八年十二月二十二日填載之個人資料表上
    聯絡電話相同，被告於原審並陳述：該電話號碼自七十九年間開始使用，迄今未
    變（見原審八十九年九月二十一日審判筆錄）等情。是果真被告與周資雄間，單
    純為僱傭關係，則身為檳榔攤經營者之周資雄，對於與其營業成敗有重大關係之
    承租標的，竟任由其僱佣之被告代為尋找及決定，個人則僅於訂約時，露面簽字
    ，甚至以被告住家之電話為聯絡電話，凡此種種，均與常情相違。況商業之經營
    ，其目的無非在於利潤之獲取，周資雄在尚未向告訴人承租系爭鐵皮屋，繼而開
    始營業獲得利潤前，卻先行僱用被告徒增營業成本？更與吾人之處事經驗有背。
    綜合上情，八十四年五月一日系爭鐵皮屋租賃事宜，被告介入之深，衡情絕非以
    受僱人之地位為之，縱該租賃合約書係由周資雄具名為承租人，參以證人劉丁華
    之證詞，本件租賃標的之系爭鐵皮屋係由被告本人管理使用之情，至為灼然。
  (五)系爭鐵皮屋向由被告管理使用，已如前述。而被告管領使用系爭鐵皮屋之目的無
    非在於經營檳榔攤謀生，其於管理使用期間，果該鐵皮屋遭他人不當拆除，依吾
    人日常生活經驗，被告豈可能置之不理而不謀求救濟途逕？甚至八十七年五月一
    日租約期滿，再於八十七年六月一日以每月租金新台幣（下同）四千五百元（原
    來租金係每月三千元）代價，以本人名義承租，顯然拆除系爭鐵皮屋之人，縱非
    被告親自所為，亦係經被告之同意與授權而為之。被告所辯，不足採信。
  (六)被告自承鐵皮屋遭拆除當時，馬路還沒拓寬，坐落土地尚未被徵收等語（見原審
    法院八十九年五月二日、八十九年九月二十二日訊問筆錄），即尚未該當八十四
    年五月一日租賃合約書中所稱「若干省公路機關需要拓寬道路，拆除路邊攤」之
    要件，而由該租約「尖鉛片屋不雅，甲方改裝璜高雅或隔壁簡塔陋」等語之記載
    ，解釋上並不表示被告得逕自拆除租賃標的之系爭鐵皮屋，亦不足以擴張解釋告
    訴人同意被告得將該鐵皮屋拆除，被告自不得執該租約，圖以卸責。
  (七)系爭鐵皮屋未經告訴人同意，即遭拆除乙節，迭據告訴人指訴在卷，綜合上情，
    本件事證明確，被告之犯行，應堪認定。
二核被告乙○○所為，係犯刑法第三百五十三條第一項之罪。查被告乃年為三十餘歲
  之女子，依常情，當無獨力拆除鐵皮屋之力道，必有他人之協助，故應可認定被告
  係利用不知情之人拆除系爭鐵皮屋，為間接正犯。原審審酌被告犯罪後設詞狡辯之
  態度，被害人所受損害不輕等情，量處有期徒刑六月，並為緩刑之諭知，本非無見
  ，惟查原判決審酌刑法第五十七條量刑應審酌之事項既為對被告不利，乃竟量處法
  定最低度之刑，經核即有未當，公訴人上訴意旨指摘及此，其上訴核有理由，爰予
  撤銷改判，茲審酌被告知識程度不高，惟犯後飾卸其詞等一切情狀，量處如主文第
  二項所示之刑。又被告未曾受有期徒刑以上刑之宣告，有臺灣花蓮地方法院檢察署
  刑案資料查註紀錄表在卷可稽，其經本次科刑教訓當知警惕，應無再犯之虞，本院
  認本件對被告所處之刑，以暫不執行為適當，併諭知緩刑三年，以啟自新。
據上論斷，應依刑事訴訟法第三百六十九條第一項前段、第三百六十四條、第二百九
十九條第一項前段，刑法第三百五十三條第一項、第七十四條第一款，判決如主文。
本案經檢察官李土城到庭執行職務。
中      華      民      國      九十        年      一    月      四    日
                                審判長法官  蔣  有  木
                                      法官  何  方  興
              法官  闕  銘  富
右正本證明與原本無異。
如對本判決不服，應於送達後十日內，向本院提出上訴狀。其未述理由者，並應於
提出上訴狀後十日內向本院補提理由狀(須附繕本)
                                    書記官  林  明  智
中      華      民      國      九十        年      一    月      四    日


司法院資訊處製作；財團法人民間司法改革基金會備份。
